【裁判字號】    97,易,892
【裁判日期】    970716
【裁判案由】    詐欺
【裁判全文】
臺灣板橋地方法院刑事判決               97年度易字第892號
公  訴  人  臺灣板橋地方法院檢察署檢察官
被      告  甲○○
上列被告因詐欺案件，經檢察官聲請以簡易判決處刑（96年度偵
字第16814 號）及移送併案審理（臺灣臺北地方法院檢察署97年
度偵字第2194號），本院認不宜以簡易判決處刑，改依通常程序
審理，並判決如下：
    主  文
甲○○幫助意圖為自己不法之所有，以詐術使人將本人之物交付
，累犯，處有期徒刑伍月，如易科罰金，以新臺幣壹仟元折算壹
日，減為有期徒刑貳月又拾伍日，如易科罰金，以新臺幣壹仟元
折算壹日。
    事  實
一、甲○○前因恐嚇取財案件，經本院以91年度訴字第1665號判
    處有期徒刑8 月，嗣經臺灣高等法院以92年度上訴字第82號
    駁回上訴確定，甫於民國93年1 月15日執行完畢（本案構成
    累犯）。仍不知悔改，依其生活經驗及智識程度，明知任何
    人均可申請行動電話門號，且知悉現今詐騙集團用以向被害
    人施行詐術之聯絡電話，多係使用以他人名義申請之電話，
    而可預見如將其申請之行動電話號碼提供予他人使用，可能
    幫助犯罪集團實施詐欺取財等犯行，竟仍不違背其本意，基
    於幫助詐欺取財之不確定故意，於96年1 月30日，前往臺北
    縣板橋市○○○路337 號6 樓之1 之大蕃薯國際有限公司（
    下稱大蕃薯公司），申請和宇寬頻網路股份有限公司（下稱
    和宇公司）0000000000號之行動電話號碼（易付卡），並當
    場以新臺幣（下同）1,000 元之代價，將該行動電話號碼出
    售予大蕃薯公司之負責人戊○○（所涉詐欺取財等罪，業經
    本院以96年度簡字第6770號判處有期徒刑2 年，緩刑3 年確
    定）。戊○○復於96年1 月30日至96年2 月初某日，將前開
    行動電話號碼以2000元至2500元間之價格出售予不詳人士，
    嗣葉駿榮（所涉詐欺取財罪，業經臺灣桃園地方法院以97年
    度易字第223 號判處應執行有期徒刑1 年2 月確定）於96年
    1 月30日至96年2 月初某日，向前開不詳人士購得前揭
    0000000000號行動電話門號後，即意圖為自己不法之所有，
    基於詐欺取財之犯意，於96年2 月間某日起，在臺北縣三重
    市○○街34號汪振祥（所涉詐欺取財罪嫌，業經臺灣板橋地
    方法院檢察署檢察官以96年度偵字第16815 號為不起訴處分
    確定）所經營之「小的網腳」網咖店等地，利用電腦網路連
    結至Yahoo 奇摩拍賣網站，以「skygirl0913 」帳號佯登販
    賣中國石油公司油票及新光三越公司禮券等訊息，供不特定
    人下標購買，並以上開行動電話號碼作為賣家之聯絡電話，
    致乙○○、丙○○陷於錯誤，分別於96年2 月9 日上午11時
    25分許下標購買中國石油公司油票及於96年2 月13下午5 時
    31分許下標購買新光三越公司禮券，並均依葉駿榮之指示，
    乙○○於96年2 月12日前往高雄市○○區○○路上之新竹國
    際商業銀行（下稱新竹商銀），臨櫃匯款27,000元至葉駿榮
    所有之新竹商銀帳號00000000000000號帳戶內，丙○○則於
    96年2 月14日，前往彰化商業商業銀行敦化分行，以無摺存
    款方式匯款18,000元至葉駿榮所有之彰化商業銀行楊梅分行
    （下稱彰化銀行）帳號00000000000000號帳戶。甲○○即以
    上述方式，幫助葉駿榮實施詐欺取財之犯行。嗣因乙○○、
    丙○○遲未收到標得之物品，多次撥打上開行動電話號碼均
    無人接聽，方知受騙並報警處理，始循線查悉上情。
二、案經高雄市政府警察局左營分局移送臺灣高雄地方法院檢察
    署呈請臺灣高等法院檢察署檢察長令轉臺灣板橋地方法院檢
    察署檢察官偵查後聲請簡易判決處刑，暨臺北市政府警察局
    大安分局移送臺灣臺北地方法院檢察署檢察官偵查後移送本
    院併案審理，本院認不宜以簡易判決處刑，改依通常程序審
    理。
    理  由
一、本判決後開所引用被告甲○○以外之人於審判外之陳述，固
    屬傳聞證據，惟公訴人及被告就該等審判外陳述之證據能力
    ，於本案言詞辯論終結前均未聲明異議。本院審酌該等證據
    資料製作時之情況，並無違法不當及證明力明顯過低之瑕疵
    ，亦認為以之作為證據應屬適當，依刑事訴訟法第159 條之
    5 規定，認該等證據資料均有證據能力。
二、訊據被告否認有何幫助詐欺取財之犯行，辯稱：伊在96年1
    月間，前往臺北縣板橋市○○路之遠傳公司門市，申辦0000
    000000號行動電話易付卡門號，並將該支號碼持往大蕃薯公
    司，以1000元之代價販售予戊○○，戊○○要求伊提供身分
    證影本給他，至於0000000000號行動電話並非伊所申請，伊
    亦未同意他人利用伊名義申請該支電話等語。經查：
(一)、被害人乙○○、丙○○先後於前開時間，遭葉駿榮以前揭網
    路購物方式詐騙，並分別匯款27,000元、18,000元至葉駿榮
    之上開新竹商銀及彰化銀行帳戶，乙○○、丙○○嗣多次撥
    打葉駿榮提供之0000000000號聯絡電話，葉駿榮均拒未接聽
    等事實，為被告所不爭執，並據證人即被害人乙○○、丙○○警詢時指述綦詳，核與另案被告葉駿榮於偵查中之供述相
    符，並有乙○○出具之新竹商銀收執聯、丙○○出具之彰化
    銀行存款憑條、YAHOO 奇摩拍賣會員帳號查詢單、中華電信
    數據通信分公司中區客服中心回覆單、新竹商銀楊梅分行96
    年3 月8 日竹商銀楊梅字第09600060號函暨所附葉駿榮之開
    戶基本資料及交易明細表、YAHOO 奇摩拍賣網站網頁列印資
    料、通聯調閱查詢單、臺灣桃園地方法院97年度易字第223
    號判決、臺灣板橋地方法院檢察署檢察官96年度偵字第1681
    5 號不起訴處分書在卷可稽，是葉駿榮利用0000000000號行
    動電話號碼以實施詐欺取財犯罪之事實，至堪認定。
(二)、被告於96年1 月30日，前往大蕃薯公司申辦0000000000行動
    電話易付卡門號，並當場將該支門號以1,000 元之代價販售
    予戊○○，戊○○嗣又將該支門號販售予不詳人士等情，業
    據證人戊○○於本院審理中到庭具結證述：伊係大蕃薯公司
    之負責人，被告曾至伊公司申辦0000000000號易付卡電話，
    並當場將該電話以1,000 元之價格賣給伊，伊有跟被告要身
    分證影本及保證書，0000000000號行動電話服務申請書上之
    被告簽名乃被告本人所簽，其上之證件影本亦係被告提供等
    語明確（見本院97年5 月15日、97年6 月18日審判筆錄），
    核與戊○○於另案偵查中所供述：伊有在報紙上刊登辦易付
    卡與門號領獎金之廣告，看報紙廣告的人來找伊，伊幫對方
    辦好後以1000元收購，伊再將門號以2000元至2500元不等之
    價錢出售給房屋仲介業者。伊曾以以1000元之價格向被告購
    買0000000000號行動電話，該支電話之申請書簽名乃被告所
    簽等情相符（見本院97年度易字第892 號卷第34頁至第37頁
    所附偵訊筆錄），復有0000000000號行動電話服務申請書、
    和宇上線開通明細表、和宇公司受查者基本資料表各1 紙在
    卷為憑。又戊○○因向他人（包括本案被告）收購易付卡所
    犯詐欺取財等案件，業經本院於96年11月26日以96年度簡字
    第6770號判處有期徒刑2 年，緩刑3 年確定，有本院前開簡
    易判決書1 份附卷可考，是戊○○於97年5 月15日至本院審
    理中作證時，其本身所涉刑案業經判決確定，其當無因恐自
    己受刑事追訴或處罰，而故為不實陳述之理，其前開證述，
    應可採信。
(三)、被告固以前詞置辯，並提出0000000000號行動電話申請書1
    份為證。查0000000000號行動電話易付卡確係以被告名義申
    請乙節，有被告提出之前開申請書及遠傳電信股份有限公司
    之查詢資料各1 份在卷可參，雖屬實情。然被告僅曾販售1
    次易付卡電話即0000000000號行動電話予戊○○，戊○○並
    未向被告收購0000000000號行動電話之情，業經證人戊○○
    於本院審理中證述甚明；參以被告對於其僅曾販售1 支易付
    卡門號給戊○○之事實亦不否認，而戊○○所涉詐欺取財等
    案件遭查獲時，為警扣得大量行動電話門號卡、申請書、影
    印證件等資料，遍觀該等扣案物品，其中僅有前開00000000
    00號行動電話之申請書，並未扣得0000000000號行動電話之
    門號卡或相關申請資料，此據本院依職權調閱本院96年度簡
    字第6770號卷宗查核無訛；再觀諸卷附0000000000號行動電
    話申請書上申請人簽章欄內被告之簽名，與卷內被告本人之
    簽名極其相似，俱佐證人戊○○證稱被告係販售0000000000
    號行動電話，而非0000000000號行動電話予其，0000000000
    號行動電話申請書上之簽名為被告本人所簽等語，堪予採信
    。證人吳秀玲於本院審理中證述：伊曾與被告前往板橋市○○路之遠傳門市申辦門號，之後將申辦出來之門號拿到和宇
    公司賣給戊○○，被告並未在戊○○那裡申辦門號云云，應
    係事後迴護被告之詞，尚無可取。
(四)、復查一般人向通訊電信公司申辦行動電話門號使用，申辦並
    無任何特殊之限制，一般民眾皆得提出身分證明文件，申請
    不同行動電話門號使用，此乃眾所週知之事實，亦為被告所
    應知，是依一般人之社會經驗，若遇他人不自行向通訊電信
    公司申辦行動電話門號，反向他人蒐集行動電話門號使用，
    乃甚為怪異之事，衡情，提供行動電話門號者對於該門號是
    否係供合法使用，絕無不起疑心之理。又以今日社會，利用
    人頭行動電話門號供作詐欺取財犯罪工具迭有所聞，亦經傳
    播媒體廣為報導，被告對此應無不知之理，徵諸被告於另案
    偵查中，亦供承行動電話門號不可隨便販售他人（見同上易
    字卷第37頁），其自可預見提供行動電話門號予他人使用，
    有幫助從事詐欺犯行之人以該門號遂行詐欺犯罪之可能，其
    貿然將重要且具專屬性之行動電話號碼交付予素不相識之戊○○，致自己無法控制、瞭解該號碼之使用方法及流向，則
    被告具有縱有人利用該號碼便於實施詐欺犯罪，供取得詐欺
    所得財物或財產上利益之用，亦不違背其本意之幫助詐欺犯
    意甚明。
(五)、綜上所述，本件事證已臻明確，被告犯行堪以認定。
三、核被告所為，係犯刑法第30條第1 項、第339 條第1 項之幫
    助詐欺取財罪。被告以幫助之意思，參與構成要件以外之行
    為，為幫助犯，應依刑法第30條第2 項規定，按正犯之刑減
    輕之。再被告有如事實欄所示之犯罪科刑執行情形，有臺灣
    高等法院被告全國前案紀錄表可佐，其於有期徒刑執行完畢
    後5 年內，故意再犯本件有期徒刑以上之罪，為累犯，應依
    刑法第47條第1 項之規定加重其刑，並依法先加後減之。被
    告以一提供行動電話門號之行為幫助正犯實施2 次詐欺取財
    罪，而同時觸犯2 次幫助詐欺取財罪名，為同種想像競合犯
    ，應依刑法第55條之規定從一重處斷。檢察官雖僅就被告提
    供0000000000號行動電話門號幫助正犯詐騙被害人乙○○之
    犯行聲請簡易判決處刑，然被告提供前揭行動電話門號幫助
    正犯詐騙被害人丙○○部分之犯罪事實，既與前揭聲請簡易
    判決處刑部分有想像競合犯之裁判上一罪關係，應為起訴效
    力所及，且經檢察官移送併案審理（臺灣臺北地方法院檢察
    署97年度偵字第2194號），本院自得併予審究。
四、爰審酌被告提供行動電話門號供他人詐騙使用，助長詐騙財
    產犯罪之風氣，造成無辜民眾受騙而受有金錢損失，擾亂金
    融交易往來秩序，影響層面廣泛，兼衡被害人被詐騙之金額
    ，被告之素行、智識程度、犯罪之動機、手段及犯後飾詞圖
    卸，不知悛悔等一切情狀，量處如主文所示之刑，並諭知易
    科罰金之折算標準，以資懲儆。又被告所犯幫助詐欺取財罪
    ，其犯罪時間係在96年4 月24日前，合於中華民國九十六年
    罪犯減刑條例所列減刑條件，應依該條例第2 條第1 項第3
    款之規定，減其宣告刑之2 分之1 ，並諭知減刑後之易科罰
    金折算標準。
五、退併辦部分
(一)、臺灣板橋地方法院檢察署96年度偵字第17191 號移送併辦意
    旨略以：被告於96年1 月30日前往大蕃薯公司，填寫行動電
    話服務申請書，及提供其身分證、健保卡影本予戊○○，作
    為向和宇公司申辦0000000000號行動電話易付卡之用，被告
    並旋於上揭時地，將前開門號出售予戊○○。戊○○嗣即持
    上開申請書等文件，透過和宇公司之經銷商「翔聖資訊股份
    有限公司」（下稱翔聖公司）負責人丁○○，向和宇公司申
    請上開門號開通之補助款，致和宇公司承辦人員不疑有他，
    誤認上開門號為被告申請供個人通訊使用，而將門號開通之
    補助款交予丁○○，丁○○復轉交予戊○○，上開門號則另
    由戊○○以不詳代價出售予不詳人士使用，被告即以此方式
    幫助戊○○向和宇公司詐騙門號補助款，因認被告此部分亦
    涉犯刑法第30條、第339 條之幫助詐欺取財罪。
(二)、查被告曾於96年1 月30日前往大蕃薯公司，申辦和宇公司之
    0000000000號行動電話易付卡，並當場將前開門號以1,000
    元之代價出售予戊○○之事實，業如前述。惟證人戊○○於
    本院審理中已到庭具結證稱：伊並未將0000000000號電話交
    給丁○○經營之翔聖公司向和宇公司申請補助款，因為易付
    卡沒有補助款（見本院卷第46頁），核與其以被告身分於另
    案偵查中所供述：月租型的門號可以賺系統商的錢，辦1 個
    門號會有手機補貼款約3 至4,000元，伊給申辦之人約2,000
    元至3,000 元等語（見本院卷第35頁反面偵訊筆錄），及證
    人丁○○於本院審理時所證述：伊為翔聖公司之負責人。戊○○未曾交付被告之身分證、健保卡請伊申辦和宇公司之行
    動電話，0000000000號行動電話服務申請書上蓋用之經辦通
    路店章「翔聖店」章戊○○也有，因為要向和宇公司申請店
    點，需要申請費1 萬元，因此伊與戊○○說好一人分攤一半
    費用，大家都可以申請門號，因此戊○○有上述「翔聖店」
    之店章，且向和宇公司申請門號，和宇公司並無補助款等情
    相符（見本院卷第56頁至第59頁），參以證人郭德斌於警詢
    中亦證述：伊係遠傳電信公司（非和宇公司）風險管理部專
    員，下游經銷商辦理完成1 個門號，由公司補助每支門號
    3,000 元至7,000 元不等之補助款，視客戶申請使用之月租
    費而定等語。而被告所販售予戊○○之上開行動電話門號既
    係和宇公司之易付卡號碼，並非月租型之門號，由前開證人
    戊○○、丁○○及郭德斌之證詞可知，應無從據以向和宇公
    司申領門號之補助款，是前述併辦意旨所指被告幫助戊○○
    向和宇公司詐騙門號補助款部分之犯行即屬不能證明，自與
    本案前述經起訴部分難謂有何一罪關係，又該部分移送併辦
    之事實並未據起訴，本院無從加以審究，應退由檢察官另為
    適法之處理。
據上論斷，應依刑事訴訟法第452 條、第299 條第1 項前段，刑
法第30條第1 項前段、第2 項、第339 條第1 項、第55條、第47
條第1 項、第41條第1 項前段，刑法施行法第1 條之1 第1 項、
第2 項前段，中華民國九十六年罪犯減刑條例第2 條第1 項第3
款、第7 條，判決如主文。
本案經檢察官林俊峰到庭執行職務。
中    華    民    國    97    年    7     月    16    日
                  刑事第七庭  審判長法  官  胡堅勤
                                    法?官  李君豪
                                    法?官  吳佳穎
以上正本證明與原本無異
如不服本判決應於送達後10日內向本院提出上訴狀
                                    書記官  陳香君
中    華    民    國    97    年    7     月    16    日
附錄本案論罪科刑法條全文：
中華民國刑法第339條（普通詐欺罪）
意圖為自己或第三人不法之所有，以詐術使人將本人或第三人之
物交付者，處5 年以下有期徒刑、拘役或科或併科1 千元以下罰
金。
以前項方法得財產上不法之利益或使第三人得之者，亦同。
前二項之未遂犯罰之。


司法院資訊處製作；財團法人民間司法改革基金會備份。
